臺灣高等法院民事裁定　　　　　　　　　 96年度抗字第895號
抗　告　人　乙○○
　　　　　　己○○○
　　　　　　庚○○
　　　　　　戊○○
代　理　人　劉君豪律師
上列抗告人與甲○○間聲請定暫時狀態之處分事件，對於中華民
國96年5月21日臺灣桃園地方法院96年度裁全字第3190號裁定，
提起抗告，本院裁定如下：
    主  文
抗告駁回。
抗告訴訟費用由抗告人負擔。
    理  由
一本件抗告人以社團法人國際獅子會台灣總會（即300複合區）
  之公元0000-0000年度委員會主任委員（即同時可為0000-0000
  年300複合區理事長暨總監議會議長候選人）之提名， 應由所
  屬台灣省第十聯合會（即300G2區，下稱300G2區）推薦並依
  300G2區章程附則第八章第50條、第51條、第52條之規定辦理
  ，若有二人以上爭取被推薦為提名人，即應依上開章程附則第
  50條第2項：「總監應聘任歷屆總監與爭取提名不屬相同分會
  之資深獅友五人組成提名委員會辦理資格審查提名。提名前應
  先經協調，協調無結果時，由現任總監、副總監及提名委員會
  全體委員會共同以無記名投票之類似累積投票法之方式進行提
  名投票就得票最多之一人辦理提名。提請本區會會員代表大會
  行使推荐同意權。未受提名之人，不得逕向會員代表大會要求
  行使推荐同意權。」之規定辦理，300G2區於民國（以下未特
  別註明者同）96年3月20日上午依上開章程附則規定召開協調
  會議（下稱系爭協調會），出席者計有伊等、相對人甲○○及
  訴外人李東霖、丁○○等六位前總監，除相對人有意見外，其
  餘在場前總監一致決議，推薦抗告人乙○○前總監為前述主任
  委員之被推薦人，詎300G2區竟於96年4月21日年會之代表大會
  （下稱系爭大會）中提名相對人為前述主任委員之受推薦提名
  人供300G2區之會員代表以選舉方式行使推薦同意權，而由相
  對人當選為上述主任委員之被推薦人，並作成同意相對人為上
  述主任委員提名之違法決議（下稱系爭決議），伊等於系爭決
  議過程中即一再對300G2區之提名程序表示異議並強烈抗議，
  伊等近日將依民法第56條之規定對系爭決議提起撤銷之訴訟，
  因伊等依前開章程附則規定所享有之選舉及被選舉權等相關權
  利顯已因系爭決議受到嚴重侵害，且相對人若出任上揭主任委
  員，其任期亦僅1年，若待司法判決確定後，恐相對人任期已
  屆滿，伊等受損權益將難以回復，自有定暫時狀態之必要等情
  ，爰依民事訴訟法第538條之規定，聲請禁止相對人出任社團
  法人國際獅子會台灣總會（即300複合區）之公元0000-0000年
  度委員會主任委員職務暨總監議會議長候選人，並願供擔保以
  代釋明。原法院以系爭協調會並未經全體出席者之同意，抗告
  人即未符合被推薦提名之資格，對300G2區亦無任何請求之權
  利存在，是系爭決議對抗告人並無重大損害或急迫危險或其他
  相類情形，而駁回抗告人之聲請。抗告人不服，抗告前來（抗
  告人於原法院係以300G2區及甲○○為相對人，聲請禁止300G2
  區繼續授與甲○○行使上述主任委員職務及權限，及甲○○不
  得以上開主任委員之被推薦人名義行使職權，抗告於本院後，
  撤回300G2區部分，並變更聲請定暫時處分內容如上）。
二按於爭執之法律關係，為防止發生重大之損害或避免急迫之危
  險或有其他相類之情形而有必要時，得聲請為定暫時狀態之處
  分，前項裁定，以其本案訴訟能確定該爭執之法律關係者為限
  ，同法第538條第1項、第2項定有明文。次按修正民事訴訟法
  第526條第2項，已將「債權人雖未為前項釋明，如就債務人所
  應受之損害已供法院所定之擔保者，得命為假扣押」之規定，
  修正為「前項釋明如有不足，而債權人陳明願供擔保或法院認
  為適當者，法院得定相當之擔保，命供擔保後為假扣押」，以
  與同條第1項規定「請求及假扣押之原因，應釋明之」相呼應
  ，是請求及假扣押之原因，債權人如未先為釋明，縱就債務人
  所應受之損害供法院所定之擔保者，亦不得命為假扣押，必因
  釋明而有不足，並經債權人陳明願供擔保或法院認為適當者，
  始得命供擔保後為假扣押，此於定暫時狀態之假處分，依同法
  第538條之4、第533條規定，自亦準用之；故適用同法第538條
  第1項、第2項規定准為定暫時狀態之處分，聲請人必就「於爭
  執之法律關係」之請求原因及「為防止發生重大之損害或避免
  急迫之危險或有其他相類之情形而有必要」之假處分原因存在
  提出能即時調查之證據以釋明，如非因釋明而有不足時，縱陳
  明願供擔保以代釋明，亦無足以補之，法院即應駁回其聲請，
  最高法院94年度台抗字第156號裁定意旨可資參照。查，抗告
  人主張伊等依系爭協調會除相對人外已一致決議抗告人乙○○
  為300複合區之公元0000-0000年度委員會主任委員之被推薦人
  ，而300G2區竟仍於系爭大會中提名相對人為前述主任委員之
  受推薦提名人供300G2區之會員代表以選舉方式行使推薦同意
  權，並由相對人當選為上述主任委員之被推薦人，及作成系爭
  決議，系爭決議已違反300G2區章程附則第八章第50條、第51
  條、第52條規定之提名程序，伊已提起撤銷系爭決議之訴訟等
  情，並提出300G2區章程附則節文、系爭協調會紀錄、系爭大
  會議程及選舉當選紀錄、存證信函等為據，固堪認抗告人就「
  於爭執之法律關係」之請求原因已為釋明。惟抗告人就「為防
  止發生重大之損害或避免急迫之危險或有其他相類之情形而有
  必要」之假處分原因，雖稱：伊等依前開章程附則規定所享有
  之選舉及被選舉權等相關權利已因系爭決議受到嚴重侵害，且
  相對人若出任上揭主任委員，其任期亦僅1年，若待司法判決
  確定後，恐相對人任期已屆滿，伊等受損權益將難以回復云云
  。惟如兩造於系爭協調會已達成提名抗告人乙○○為300複合
  區之公元0000-0000年度委員會主任委員之被推薦人，因系爭
  決議受有損害者亦僅抗告人乙○○，其餘抗告人並不與焉，況
  兩造嗣均提名為系爭大會有關300複合區之公元0000-0000年度
  委員會主任委員被推薦人之候選人，經會員代表大會投票，由
  相對人勝出，亦有相對人所提之系爭大會各項選票簽號抽籤會
  議紀錄及選舉得票紀錄可稽，抗告人既未釋明相對人有何妨礙
  渠等參與系爭大會上述主任委員被推薦人選舉或候選之行為，
  尚難認有抗告人所述之選舉及被選舉權益遭受嚴重損害等緊急
  情狀。是以，本件聲請既無定暫時狀態假處分之必要性存在，
  縱抗告人陳明願供擔保以代釋明，亦無以補足。依前揭說明，
  本件抗告人之聲請即無從准許。
三抗告意旨略以：(一)依300G2區章程附則第50、51、52條之規定
  ，其中若有二人以上爭取提名，即應依上開章程附則第50條第
  2 項規定「總監應聘任歷屆總監與爭取提名不屬相同分會之資
  深獅友五人組成提名委員會辦理資格審查提名。提名前應先經
  協調，協調無結果時，由現任總監、副總監及提名委員會全體
  委員會共同以無記名投票之類似累積投票法之方式進行提名投
  票就得票最多之一人辦理提名。提請本區會會員代表大會行使
  推荐同意權。未受提名之人，不得逕向會員代表大會要求行使
  推荐同意權。」，是提名人選之產生，必先經協調，協調不成
  ，尚須由現任總監等人以累積投票法方式產生，方得逕向會員
  代表大會要求行使推荐同意權；(二)兩造及訴外人丙○○、丁○
  ○於系爭協調會中原同意以五輪積分抽籤方式決定何人積分最
  高者，取得推荐權，然相對人出爾反爾拒不抽籤，更當場表示
  「我出新台幣（下同）1000萬元作為300G2區社會服務專案基
  金，若誰出價超過1000萬元，就讓此人做。」，對此其餘參選
  人亦無意見，抗告人乙○○乃當場表示願捐出「1100萬元」並
  獲其餘參選人即抗告人庚○○、戊○○、己○○○一致支持肯
  定（相對人亦未表示反對），是系爭協調會應已完成，其協調
  結果即推荐抗告人乙○○為300複合區0000-0000年度年會委員
  會主任委員之被推荐人（即0000-0000年度300複合區理事長暨
  總監議會議長候選人），待欲作成會議紀錄時（將已成立之口
  頭承諾暨協議作成書面），相對人忽又反悔拒簽，然其嗣後反
  悔拒簽之行為，仍無礙前所成立之口頭協議，對此，伊等於原
  審96年5月16日調查時曾表示意見並請求通知證人丙○○證明
  此事，惟原裁定漏未審酌及此，復未積極調查，顯有調查未盡
  之不當；(三)再者，前開章程附則亦清楚規定：參選人協調不成
  ，尚須由現任總監等人以累積投票法之方式產生提名人，方得
  逕向會員代表大會要求行使推荐同意權，是縱認參與開會之各
  爭取提名人並未經全體同意產生協調人選，然相對人亦未進行
  「由現任總監、副總監及提名委員會全體委員會共同以無記名
  投票之類似累積投票法之方式進行提名投票就得票最多之一人
  辦理提名。」之程序，無視「未受提名之人，不得逕向會員代
  表大會要求行使推荐同意權」之規定，即率然在系爭大會要求
  行使推荐同意權，此等獨斷獨行及違反前開章程附則之行為，
  嚴重損及伊等其餘參選人之被提名推荐暨被選舉權，且非及時
  作出假處分不足以阻止相對人出任300複合區0000-0000年度年
  會委員會主任委員（即0000-0000年度300複合區理事長暨總監
  議會議長候選人），原裁定漏未審酌及此，顯有認事用法之不
  當等語。惟抗告人上述所述均事涉系爭決議是否違反300G2區
  章程附則有關提名程序規定之實體爭執事項，尚非本件定暫時
  狀態處分之裁定所能解決。
四綜上，原法院駁回抗告人定暫時狀態處分之聲請，所持理由雖
  與本院不盡相同，然其結果並無二致，仍應維持。抗告論旨指
  摘原裁定不當，求予廢棄，為無理由，應予駁回。
五據上論結，本件抗告為無理由。爰依民事訴訟法第495條之1第
  1項、第449條第2項、第95條、第78條，裁定如主文。
中　　華　　民　　國　　96　　年　　8 　　月　　28　　日
                    民事第九庭
                        審判長法　官  黃熙嫣
　　　　　　　　　　　        法　官　呂太郎
　　　　　　　　　　　        法　官　楊力進
正本係照原本作成。
本裁定除以適用法規顯有錯誤為理由，並經本院許可外，不得再
抗告。如提起再抗告，應於收受後10日內委任律師為訴訟代理人
向本院提出再抗告狀。並繳納再抗告費新台幣１千元。
中　　華　　民　　國　　96　　年　　8 　　月　　31　　日
　　　　　　　　　　　　　　　書記官  倪淑芳
